臺灣雲林地方法院刑事判決　　　　　　　　 96年度易字第4號
公　訴　人　臺灣雲林地方法院檢察署檢察官
被　　　告　乙○○
上列被告因贓物案件，經檢察官提起公訴（95年度偵字第4269號）
，本院判決如下：
    主  文
乙○○故買贓物，累犯，處有期徒刑玖月。
    犯　罪　事  實
一、乙○○曾因違反稅捐稽徵法、偽造文書等案件，經臺灣臺北
    地方法院分別判處有期徒刑各3 月，並定應執行刑有期徒刑
    5 月，於民國93年12月20日易科罰金執行完畢。其在雲林縣
    西螺鎮○○○路236 號，經營新橋頭資源回收站。詎其明知
    螺桿43支、螺帽132 顆、模板華司2 串為贓物（均為甲○○
    所有，於95年8 月20日上午9 時，在國道一號高速公路北上
    236 公里之工地，發現遭不詳之人竊取），竟於95年8 月17
    日下午5 時30分後起至同年月20日下午6 時40分前止之某時
    ，在上址資源回收站內，分別以螺帽新臺幣（下同）200 元
    、螺桿每公斤7 元、模板華司每公斤9 元之價格，向姓名年
    籍不詳之人故買之，嗣因甲○○於95年8 月20日下午6 時40
    分許在新橋頭資源回收站查訪發覺而報警查獲。
二、案經甲○○訴由雲林縣警察局西螺分局報告臺灣雲林地方法
    院檢察署檢察官偵查起訴。
    理  由
一、訊據被告乙○○固坦承為警在其經營之新橋頭資源回收站查
    獲螺桿43支、螺帽132 顆、模版華司2 串等物，並承認該物
    品均為其向姓名年籍不詳之人所購買，然矢口否認有故買贓
    物之犯行，並辯稱：該批物品已購買多時，並非告訴人失竊
    之贓物，且其並非明知為贓物而故意購買云云。惟查：
（一）證人甲○○於警訊中陳稱：「在現場發現螺桿43支、螺帽
      132 顆、模板華司2 串」、「我能確認，螺帽上噴有施工
      確認之顏色（噴有紅、藍、黃等顏色），那是目前中山高
      速公路拓寬工程西螺至大林段唯一有使用之工具」（警卷
      第3 頁）。於偵查中更結稱：「因為螺桿上面有我們方便
      施工的記號，螺桿上面有塗紅、橙、黃、綠、藍等顏色，
      藉以分別出不同尺寸的螺桿。我們施工現場還有一些螺桿
      ，和被偷的都一樣」、「這螺帽132 顆中，有一些我們有
      噴記號，一部份沒有噴，上面一樣也噴有五種顏色」、「
      我們是遺失模板華司2 串沒錯，但我們在模板華司上面沒
      有作記號，但是跟螺桿43支、螺帽132 顆一起遺失，查獲
      的模板華司2 串，跟我們遺失的一模一樣的」、「（發現
      這些東西時）是放在一起，有用鋼片蓋住」（偵卷第31頁
      、第32頁）。證人上開所述物品特徵及查獲現場情形，核
      與卷附螺桿照片2 張、現場放置照片2 張（警卷第9 頁、
      第10頁）相符，足認其指證應係事實，此外復有贓物認領
      保管單1 紙（警卷第8 頁）在卷可稽，堪信被告收購之上
      開物品，確實是甲○○遭竊之贓物無疑。
（二）而被告於警訊中先稱：上開物品係「約2 、3 星期前應該
      是兩名男子開工程車，約30餘歲賣給我，時間那麼久了我
      也記不清楚，車牌號碼我也不清楚」（警卷第7 頁）；於
      偵查中卻又翻稱：「這三樣東西是三個不同的人賣我的，
      而且是很久前的事了」（偵卷第24頁）；繼又改稱：「（
      對於賣螺帽132 顆之人）那麼久了，我沒有印象，那人騎
      機車來，只有一點點，我沒有印象，我那裡出入的人很多
      ，應該是一個男的騎機車拿來的，而螺桿43支是二個開工
      程車的男子拿來賣的，以每公斤7 元買下」、「我只有登
      記廢鐵，因為那二個開工程車來的男子沒有帶證件來，且
      賣的東西不多還生鏽，我只有抄下工程車的車牌」、「（
      賣螺帽之人）我也是登記廢鐵，那些約200 多元，只有一
      小袋」（偵卷第24頁）。而其在本院審理中，卻又改稱：
      「好像是二個騎機車的」、「我印象不太深，應該是那二
      個，他們有做工地的，做高速公路的工地工人，差不多三
      十歲」、「差不多賣了二次，不過他們都是一點點，都沒
      有很多東西，摩托車下班的時候，工地的地上看到廢鐵就
      多少撿」、「差不多一個禮拜來賣一次，再下個禮拜再來
      賣一次，在過二禮拜之後，他們工地的，才去我那邊看」
      （本院卷第37頁、第38頁），被告對於前來販售之人究竟
      是3 人、2 人或1 人？使用之交通工具究竟是工程車或機
      車？販賣之次數是3 次或2 次？前後供述均矛盾不一致，
      其辯詞顯無可信。
（三）被告雖辯稱該批物品是數星期前所購得，並提出其登載之
      「收受物品、舊貨、五金廢料或廢棄物登記表」，指稱是
      95年8 月6 日廖釗緯、及車牌號碼BMQ-383 號駕駛人所出
      售云云，然經員警追查結果，據廖釗緯陳稱，當日是在苗
      栗市大晟蔬果行上班，並未前往雲林縣西螺鎮之新橋頭資
      源回收站，登記表上之簽名，亦非其筆跡等情（偵卷第51
      頁），並提出當月上班打卡紀錄1 份為證（偵卷第55頁）
      ；而車牌號碼BMQ-383 號機車駕駛人鍾建豪則稱，當天上
      午9 時至10時許，確實曾前往新橋頭資源回收站，但係販
      賣家中以前做鐵工所剩之白鐵管等情（偵卷第54頁），而
      此亦與登記表上所載「自家鐵廠」（偵卷第37頁）等情相
      符。是被告所辯稱之購買期日、出售人等，均非本件實際
      買賣物品之時間、對象，上開辯詞顯無足採信。
（四）而證人甲○○證稱：95年8 月17日下午5 時30分離開工地
      ，18、19兩天沒有至工地，20日上午9 時發現遭竊（偵卷
      第69頁）。並就訪查當日之情形證稱：「該處是半開放的
      ，我們直接開車進去，我進去後問被告的太太，並拿螺桿
      給她看，她說沒有看過這種東西，我們就在車旁觀望，被
      我們看到怪手旁有2 、3 支外露的螺桿，我們就過去看，
      發現其他的螺桿、螺帽、模板華司2 串，全部都被鐵片蓋
      住等情（偵卷第32頁）。因此被告收購上該贓物的時間，
      應該是在95年8 月17日下午5 時30分甲○○離開工地後，
      至同年月20日下午6 時40分發現物品出現在被告經營之新
      橋頭資源回收站之間，被告刻意隱瞞真實之收購時間、次
      數、對象，並將物品以鐵片蓋住，顯然是因為其明知所收
      購之螺帽、螺桿、模板華司，均係非法之贓物，企圖以此
      掩人耳目，並脫免刑責。本件被告確實故買贓物應可認定
      ，惟尚無積極證據可證明被告有分次購買之行為，基於罪
      疑惟輕原則，應以對其最有利之1 次行為認定之。是被告
      故買贓物之犯行，事證明確，自應依法論科。
二、論罪科刑之理由：
（一）核被告乙○○所為，係犯刑法第349 條第2 項之故買贓物
      罪。
（二）被告前因違反稅捐稽徵法、偽造文書等案件，經臺灣臺北
      地方法院分別判處有期徒刑各3 月，並定應執行刑有期徒
      刑5 月，於93年12月20日易科罰金執行完畢，此有臺灣高
      等法院被告前案紀錄表在卷可稽。其於受徒刑之執行完畢
      後，5 年以內故意再犯本件有期徒刑以上之罪，為累犯，
      應依刑法第47條第1項規定，加重其刑。
（三）原審酌被告前有犯罪之不良素行，本件開設資源回收站，
      不思以此正途賺取財物，卻貪圖不法利益，故買贓物，造
      成受害人追回物品之困難，且助長竊賊變賣牟利之投機心
      態，犯罪後又不知悔悟，飾詞狡辯，態度著實不佳，惟本
      次所故買之贓物數量非鉅等一切情狀，認以量處如主文所
      示之刑為適當。
三、適用的法條：
（一）刑事訴訟法第299條第1項前段。
（二）刑法第349條第2項、第47條第1項。
（三）刑法施行法第1條之1第1項、第2項前段。
本案經檢察官丙○○到庭執行職務
中　　華　　民　　國　　96　　年　　5 　　月　　24　　日
                  刑事第三庭    審判長法  官 劉 國 賓
                                      法  官 廖 淑 華
                                      法  官 王 素 珍
以上正本證明與原本無異。
如不服本判決，應於判決送達後10日內，向本院提出上訴狀。
                                      書記官 李 達 成
中　　華　　民　　國　　96　　年　　5 　　月　　25　　日
中華民國刑法第349條第2項
（普通贓物罪）
收受贓物者，處3 年以下有期徒刑、拘役或5 百元以下罰金。
搬運、寄藏、故買贓物或為牙保者，處5 年以下有期徒刑、拘役
或科或併科1 千元以下罰金。
因贓物變得之財物，以贓物論。
